臺灣臺北地方法院民事判決
110年度訴字第5378號
原      告  陳玫錡  

訴訟代理人  楊時綱律師
被      告  朱念慈  
訴訟代理人  李柏杉律師
複  代理人  劉迦安律師
被      告  賴雲威  


上列當事人間請求損害賠償事件，本院於民國111年1月27日言詞
辯論終結，判決如下：
    主  文
一、被告丙○○應給付原告新臺幣10萬元，及自民國111年1月28日
    起至清償日止，按週年利率5%計算之利息。
二、被告應連帶給付原告新臺幣15萬元，及被告甲○○自民國110
    年9月23日起、被告丙○○自民國111年1月28日起，均至清償
    日止，按週年利率5%計算之利息。
三、原告其餘之訴駁回。
四、訴訟費用由被告連帶負擔3/20，被告丙○○負擔1/10，餘由原
    告負擔。
五、本判決第一項得假執行。
六、本判決第二項得假執行。但被告甲○○如以新臺幣15萬元為原
    告預供擔保，得免為假執行。
七、原告其餘假執行之聲請駁回。　　　　
    事實及理由
壹、程序方面
    按訴狀送達後，原告不得將原訴變更或追加他訴。但請求之
    基礎事實同一者、減縮應受判決事項之聲明者，不在此限，
    此觀民事訴訟法第255條第1項第2款、第3款自明。查，原告
    原僅對被告甲○○提起本件訴訟，聲明請求：甲○○應給付原告
    新臺幣（下同）100萬元，及自起訴狀繕本送達翌日起至清
    償日止，按週年利率5%計算之利息（見本院卷第9頁），嗣
    以民國110年9月14日民事追加被告暨準備狀㈠追加丙○○為被
    告及追加假執行之聲請，同時變更訴之聲明為：㈠、被告應
    連帶給付原告100萬元，及自民事追加被告暨準備狀㈠繕本送
    達翌日起至清償日止，按週年利率5%計算之利息；㈡、願供
    擔保，請准宣告假執行（見本院卷第45頁），核屬訴之追加
    及減縮聲明，此均源於原告主張被告共同侵害其配偶權，應
    負連帶賠償責任，請求之社會事實為同一，主要爭點、證據
    資料均具共通性，揆諸首揭規定，自應准許。
貳、實體方面　　
一、原告起訴主張：原告與丙○○於94年12月14日結婚，並於95年
    3月19日產下兒子，夫妻生活甜蜜、相互扶持、共同生活已
    逾15年，詎甲○○因從事外送員之工作而認識丙○○，竟罔顧丙
    ○○為有配偶之人，於110年3月中至110年5月底期間，以兩天
    為一週期頻繁與丙○○合意性交至少37次，甚至慫恿丙○○與原
    告離婚，而丙○○為求與甲○○在一起，則持續以威脅恫嚇之方
    式要求原告配合辦理離婚。又原告於110年5月6日曾當面交
    求甲○○斷絕與丙○○之往來，甲○○亦承諾不會再與丙○○有聯繫
    ，惟甲○○仍於110年5月27日與丙○○在米淇旅店（桃園市○○區
    ○○路00巷00號）見面聯繫、共同入住、甚至合意性交，丙○○
    更刻意於110年5月28日凌晨將臉書大頭照更換為甲○○睡覺之
    照片，足見丙○○明知自己已婚、甲○○明知丙○○為有配偶之人
    ，卻一再頻繁合意性交，完全背離道德倫理，被告顯然故意
    以背於善良風俗之方法，共同侵害原告基於配偶關係之身分
    法益，且情節重大，造成原告身心飽受折磨。爰依民法第18
    條、第184條第1項、第185條第1項、第195條第3項準用第1
    項規定，請求被告連帶賠償原告所受非財產上之損害即慰撫
    金100萬元等語。並聲明：㈠、被告應連帶給付原告100萬元
    ，及自民事追加被告暨準備狀㈠繕本送達翌日起至清償日止
    ，按週年利率5%計算之利息；㈡、願供擔保，請准宣告假執
    行。
二、被告甲○○則以：伊與丙○○因擔任外送員而認識，後因丙○○主
    動追求，伊多次向丙○○確認其婚姻狀況，經其表示「婚姻關
    係早已解消」，且丙○○對外亦聲稱其為「單身狀態」，甲○○
    因此方同意與丙○○進一步互動，直至110年5月6日原告向伊
    表示其與丙○○之婚姻關係，伊始知悉受丙○○欺騙，伊於110
    年5月6日前確實不知丙○○為有配偶之人。伊否認與丙○○發生
    性行為，伊於錄音內容所述「兩天為一週期」係指自身需求
    ，並非與丙○○發生性行為之次數，而發生性行為與性行為次
    數為侵權行為之要件與事實，原告應就此負舉證責任。又原
    告與伊曾於110年5月6日口頭達成和解，原告已表示原諒伊
    於110年5月6日前所為侵害配偶權之行為，不再對伊請求損
    害賠償，是原告就110年5月6日前之侵權行為為主張，違反
    民法第148條第2項規定之誠信原則，其請求無理由。再審酌
    本件伊係遭丙○○矇騙，及伊本身收入及經濟狀況等情形，原
    告請求賠償100萬元之慰撫金顯屬過高等語，資為抗辯。並
    聲明：原告之訴駁回。
三、被告丙○○則以：原告主張之事實固屬真實，所為請求亦有理
    由，但原告請求金額過高，伊不願意賠償100萬元等語，資
    為抗辯。
四、得心證之理由
㈠、被告有無侵害原告配偶權而情節重大之行為：
  1.按因故意或過失，不法侵害他人之權利者，負損害賠償責任
    。故意以背於善良風俗之方法，加損害於他人者亦同；數人
    共同不法侵害他人之權利者，連帶負損害賠償責任；不法侵
    害他人基於父、母、子、女或配偶關係之身分法益而情節重
    大者，被害人雖非財產上之損害，亦得請求賠償相當之金額
    ，民法第184條第1項、第185條第1項前段、第195條第1項、
    第3項分別定有明文。而婚姻係以夫妻之共同生活為其目的
    ，配偶應互相協力保持其共同生活之圓滿安全及幸福，而夫
    妻互守誠實，係為確保其共同生活之圓滿安全及幸福之必要
    條件，故應解為配偶因婚姻契約而互負誠實之義務，配偶之
    一方行為不誠實，破壞共同生活之圓滿安全及幸福者，即為
    違反因婚姻契約之義務而侵害他方之權利（最高法院55年台
    上字第2053號裁判參照）。又侵害配偶權之行為，並不以通
    姦行為為限，倘夫妻任一方與他人間存有逾越通常男女社交
    禮儀範疇，衡情堪可認為不正當之交往，其行為當已逾越社
    會通念所能容忍範圍，而達破壞婚姻共同生活之圓滿安全及
    幸福之程度，即足當之，倘其情節重大，違反忠誠義務之一
    方及該他人即應依上開規定，共同負非財產上即精神慰撫金
    之損害賠償責任。
  2.就原告以被告於110年3月中至110年5月6日期間發生性行為
    ，請求被告連帶賠償之部分：
　⑴次按，當事人主張有利於己之事實者，就其事實有舉證之責
    任，民事訴訟法第277條前段定有明文。復按，訴訟標的對
    於共同訴訟之各人必須合一確定者，共同訴訟人中一人所為
    之自認（即不利益於共同訴訟人），對於全體共同訴訟人固
    不生效力（民事訴訟法第56條第1項第1款後段規定參照）。
    惟仍可將之視為該當事人關於事實陳述之訴訟資料，依民事
    訴訟法第222條第1項規定，斟酌全辯論意旨及調查證據之結
    果，依自由心證判斷該事實之真偽，而非全盤否認該自認之
    陳述（最高法院109年度台上字第3228號裁判參照）。
  ⑵經查，原告主張被告於110年3月中至110年5月6日期間，以兩
    天為一週期頻繁發生性行為，丙○○就此雖於111年1月27日到
    庭陳稱「原告所稱的事實經過是有理由的」等語（見本院卷
    第191頁），應屬自認原告前揭主張事實為真實，然依民事
    訴訟法第56條第1項第1款後段規定，因該自認不利於共同訴
    訟人，自對被告全體不生效力，又甲○○否認其與丙○○發生性
    行為，並否認性行為次數係以兩天為一週期，則仍應由原告
    就有利於己事實，負舉證責任。
　⑶關於丙○○部分：丙○○於111年1月27日到庭陳稱「原告所稱的
    事實經過是有理由的」等語明確（見本院卷第191頁），揆
    諸前揭說明，丙○○之陳述固不生自認之效力，然仍可將之視
    為該當事人關於事實陳述之訴訟資料，丙○○承認其與甲○○有
    以兩天為一週期發生性行為，而丙○○與原告雖為夫妻關係，
    惟其已於110年5月26日即離開雙方共居之住所，雙方已斷絕
    聯繫相當時日，原告甚且無從知悉丙○○之現居地，且原告另
    有對丙○○提出竊佔、侵占、傷害等多項刑事告訴，部分並經
    檢察官起訴，有民事陳報狀、臺灣臺北地方檢察署撤銷通緝
    書、臺灣臺北地方檢察署檢察官起訴書在卷可參（見本院卷
    第115頁、第161至163頁、第177至178頁），則丙○○前述內
    容實無因夫妻關係而偏頗原告之可能，又丙○○於婚姻期間有
    無與非配偶之甲○○發生性行為乙情，攸關本件賠償金額多寡
    ，若原告主張之事實並非真實，其當不致承認而損及個人利
    益，是丙○○前揭不利於己之陳述，應屬實在。復核原告所提
    甲○○與訴外人即兩造共同朋友李駿成間之對話內容，甲○○曾
    稱「你（指丙○○）上我幾次啊」、「我們（指甲○○與丙○○）
    兩天一週期耶」、「我每天跟他（指丙○○）在，我如果每天
    跟他在一起，你信不信他每天不會讓我下床」、「他可能真
    的一定要把老二插在裡面，他才覺得那是安全感」、「幹你
    他媽在那個方面就操我操成那個樣子了，你還會叫我去給另
    外一個男人做？我實在是真的沒辦法」、「我也是直接跟他
    講啊『你他媽你沒插我你就沒有安全感嗎？』」、「我只要每
    跟，在你有老婆的階段，我只要每跟你做一次愛，我就覺得
    我會很衰」、「不是說你可以享齊人之福，就是你跟你老婆
    在打離婚，然後這邊還是每天可以打砲，每天都可以在那邊
    恩恩愛愛的你懂嗎？」等語（見本院卷第17頁、第21頁、第
    29頁），顯示甲○○確實頻繁與丙○○發生性行為。是依原告所
    舉證據，足認原告就被告於110年3月中至5月6日期間，以兩
    天為一週期，發生性行為之事實，已盡舉證責任，甲○○辯稱
    兩天為一週期為其自身需求云云，顯與上開對話之前後文義
    未合，不足採信，從而，甲○○辯稱其與丙○○未曾發生性行為
    ，且頻率非兩天為一週期云云，同非可取。復以丙○○明知其
    與原告間之婚姻關係尚存續中，仍與甲○○發生性行為，堪認
    其確有破壞、動搖與原告間婚姻共同生活之圓滿、安全及幸
    福之故意，並侵害其與原告因婚姻而互負誠實義務之配偶權
    ，且情節重大，致原告受有精神上痛苦之損害，且此損害與
    被告前述行為間有相當因果關係，揆諸前揭說明，原告依民
    法民法第184條第1項、第195條第1項前段、第3項之規定，
    請求丙○○就前揭侵害原告配偶權之行為，賠償其所受非財產
    上之損害，自屬有據。
　⑷關於甲○○部分：姑不論甲○○於110年5月6日前是否知悉丙○○與
    原告間之婚姻關係仍存續，縱認甲○○應就其於110年3月中至
    110年5月6日期間與丙○○發生性行為，對原告負侵害配偶權
    之損害賠償責任，然原告曾於110年5月6日與甲○○當面對談
    協議，觀諸該日渠等對話內容，原告表示「今天5月6日，我
    乙○○（即原告），今天跟甲○○在此協議，如果甲○○願意跟我
    老公（即丙○○）斷乾淨的話，今天5月6號，我不計前嫌、我
    不會對她任何提告，除非，如果從今天5月6號過後，有新事
    證或者什麼的話，那就另當別論。」等語，有原告與甲○○均
    不爭執之錄音光碟及錄音譯文在卷可稽（見本院卷第149頁
    、第182頁），由原告表示對甲○○不計前嫌、不會對甲○○提
    告之說詞，應認原告有宥恕甲○○之意思，亦即原告有免除甲
    ○○於110年5月6日前因侵害其配偶權之侵權行為所負損害賠
    償債務之意思表示。原告雖主張：其與甲○○間之協議附有「
    甲○○於110年5月6日後不得再與丙○○有任何聯絡或瓜葛」之
    解除條件，惟甲○○於110年5月27日仍與丙○○見面聯繫、甚至
    合意性交，該協議業因解除條件成就而失效云云。然原告於
    110年5月6日協議時，對甲○○明確表示不計前嫌、不會提告
    ，其後雖稱「除非，如果從今天5月6號過後，有新事證或者
    什麼的話，那就另當別論」，惟對照原告後續再表示「如果
    就是，我們兩個其中有一方，沒有達成的話，那就法院見」
    ，綜觀前後文句語意，應係指倘甲○○於110年5月6日後再與
    丙○○有所聯繫，則原告不會再次宥恕甲○○侵害其配偶權之行
    為，會直接向法院對甲○○提告，以捍衛、保障其權利，則原
    告前揭因甲○○違反協議，其無免除甲○○侵權行為債務意思之
    抗辯洵屬無據。是以，原告以被告於110年5月6日前發生性
    行為，侵害其配偶權，而請求甲○○負賠償損害，自無理由。
    　
  3.就原告以被告於110年5月7日至5月底期間發生性行為，以及
    於110年5月27日共同入住飯店，請求被告連帶賠償之部分：
    　　
  ⑴原告主張被告於110年5月7日至5月底期間，有以兩天為一週
    期，發生性行為之情，審酌丙○○到庭陳稱「原告所稱的事實
    經過是有理由的」等語（見本院卷第191頁），而甲○○雖否
    認其與丙○○有以兩天為一週期之頻率發生性行為，惟顯然與
    丙○○之陳述內容及其不爭執真正之其與李駿成間對話內容等
    客觀證據不符（詳如前2.⑶所述），則被告於110年5月7日至
    5月底期間，以兩天為一週期之頻率發生性行為之事實，應
    可認定。
　⑵原告主張甲○○與丙○○於110年5月27日共同入住米淇旅店且發
    生性行為，甲○○固對於110年5月27日有與丙○○共同入住飯店
    之事實未予爭執，惟否認其與丙○○發生性行為，然丙○○已全
    部承認原告主張之事實（見本院卷第191頁），且其所為陳
    述應足採信，業經本院認定如前，復對照原告所提甲○○與李
    駿成間對話內容，甲○○針對李駿成之提問而回覆以「（李駿
    成問：那你後來5/27號那天在我們那個旅館，在我家後面那
    個旅館、那妳後來有給他（指丙○○）嗎？還是你就給他洗三
    溫暖？呵呵，就是你來我家後面那家旅館。）你覺得呢？」
    、「（李駿成問：因為後來其實我走掉想說給他表現，我不
    知道他是要跟妳講話還是怎樣啊？）沒有阿，你走了以後他
    就直接上來啦」、「（李駿成問：喔，那妳不是在睡覺？他
    把妳吵醒？）你知道有些東西其實是，其實習慣了以後不需
    要太多的前戲你知道嗎」等語，有甲○○不爭執之錄音譯文在
    卷可佐（見本院卷第19頁），堪認被告於110年5月27日共同
    入住米淇旅店且有發生性行為。
  ⑶基上，依原告所提證據，堪認丙○○明知其與原告間婚姻關係
    仍存續，而甲○○至遲於110年5月6日已知悉丙○○為有配偶之
    人，惟渠等仍於110年5月27日共同入住飯店，且於110年5月
    7日至5月底期間，以兩天為一週期，發生性行為等情，足認
    渠等故意侵害原告基於配偶關係之身分法益，且屬情節重大
    ，並致原告受有精神上痛苦之損害，且此損害與被告前述行
    為間有相當因果關係，揆諸前揭說明，原告主張被告應依民
    法第184條第1項、第185條第1項前段、第195條第1項前段、
    第3項之規定，連帶以金錢賠償其非財產上之損害，核屬有
    據。
㈡、原告得請求被告賠償非財產上損害之金額為若干？
  1.按不法侵害他人之人格權，被害人受有非財產上損害，請求
    加害人賠償相當金額之慰撫金時，法院對於慰撫金之量定，
    應斟酌實際加害情形、所造成之影響、被害人所受精神上痛
    苦之程度、雙方之身分、地位、經濟狀況及其他各種情形，
    以核定相當之數額（最高法院47年台上字第1221號、51年台
     上字第223號、76年台上字第1908號裁判意旨參照）。
  2.經查，丙○○應就其於110年3月中至5月6日期間與甲○○發生性
    行為，對原告負侵權行為損害賠償責任；被告應就渠等於11
    0年5月7日至5月底期間發生性行為，以及於110年5月27日共
    同入住飯店之行為，連帶對原告負侵權行為損害賠償責任，
    業經本院論述如前，而原告109年度所得為101萬餘元，甲○○
    為29萬餘元，丙○○為0元，並各有不等之財產資料（詳外放
    之稅務電子閘門財產所得調件明細）可參，再參酌原告與丙
    ○○共同育有一子，而渠等雖尚未離婚，惟丙○○自110年5月26
    日即離家未歸。是本院審酌兩造之身分、地位、經濟狀況、
    原告所受之損害與痛苦，及被告前開行為已致原告與丙○○之
    婚姻及家庭圓滿造成嚴重破壞，暨被告實均為思慮成熟、具
    有判斷是非能力之成年人，仍對原告為故意侵害配偶權之行
    為，且甲○○曾與原告達成協議，卻違反其保證內容等一切情
    狀，認原告就丙○○於110年3月中至5月6日期間與甲○○發生性
    行為之侵權行為，得請求丙○○給付之精神慰撫金，應以20萬
    元為適當；就被告於110年5月7日至5月底期間發生性行為，
    以及於110年5月27日共同入住飯店之侵權行為，得請求被告
    連帶給付之精神慰撫金，應以15萬元為適當。原告逾此範圍
    之請求，不應准許，應予駁回。
　3.又按，債權人向連帶債務人中之一人免除債務，而無消滅全
    部債務之意思表示者，除該債務人應分擔之部分外，他債務
    人仍不免其責任；連帶債務人相互間，除法律另有規定或契
    約另有訂定外，應平均分擔義務，民法第276條第1項、第28
    0條前段分別定有明文。經查，原告於110年5月6日表示免除
    甲○○於110年5月6日前因侵害其配偶權之侵權行為所負損害
    賠償債務，惟並無同時免除丙○○之連帶賠償責任之意思，即
    無消滅全部債務之意思。又本件既無證據證明被告就應分擔
    額另有約定，依民法第280條規定，渠等自應平均分擔上開
    債務，即各自內部應分擔額應為10萬元（計算式：20萬元÷2
    ＝10萬元）。是依前揭說明，丙○○就110年3月中至5月6日期
    間侵害原告配偶權，對原告所負之侵權行為損害賠償債務，
    自應扣除原告已免除甲○○應分擔額之10萬元。是丙○○就其於
    110年3月中至5月6日期間侵害原告配偶權之侵權行為，應賠
    償原告10萬元（計算式：20萬元－10萬元＝10萬元）。
五、末按，給付無確定期限者，債務人於債權人得請求給付時，
    經其催告而未為給付，自受催告時起，負遲延責任。其經債
    權人起訴而送達訴狀，或依督促程序送達支付命令，或為其
    他相類之行為者，與催告有同一之效力；遲延之債務，以支
    付金錢為標的者，債權人得請求依法定利率計算之遲延利息
    。但約定利率較高者，仍從其約定利率；應付利息之債務，
    其利率未經約定，亦無法律可據者，週年利率為百分之5，
    民法第229條第2項、第233條第1項及第203條分別定有明文
    。本件原告對被告之侵權行為債權，核屬無確定期限之給付
    ，揆諸前揭規定，原告主張甲○○應給付自民事追加被告暨準
    備狀㈠繕本送達翌日即自110年9月23日（見本院卷第93頁）
    起；丙○○應給付自民事追加被告暨準備狀㈠繕本送達翌日即
    自111年1月28日起，均至清償日止，按週年利率5%計算之利
    息，核屬有據，應予准許。
六、綜上所述，原告依民法第184條第1項、第185條第1項前段、
    第195條第1項前段、第3項之規定，請求丙○○給付原告10萬
    元，及自111年1月28日起至清償日止，按週年利率5%計算之
    利息；請求被告連帶給付15萬元，及甲○○自110年9月23日起
    、丙○○自111年1月28日起，均至清償日止，按週年利率5%計
    算之利息，為有理由，應予准許，逾此範圍之請求，則非有
    據，應予駁回。
七、本件原告勝訴部分，因判命給付之金額未逾50萬元，爰依職
    權宣告假執行，並依甲○○之聲請，定供相當金額擔保後得免
    為假執行；就原告敗訴部分，原告假執行之聲請即失所附麗
    ，應併予駁回。　　
八、本件事證已臻明確，兩造其餘攻擊防禦方法及所提之證據，
    經審酌後均與判決之結果不生影響，爰不另一一論述，併此
    敘明。
九、訴訟費用負擔之依據：民事訴訟法第79條、第85條第2項。
中　　華　　民　　國　　111 　年　　2 　　月　　24　　日
                  民事第四庭    法　官　蕭涵勻
以上正本係照原本作成。
如對本判決上訴，須於判決送達後20日內向本院提出上訴狀。如
委任律師提起上訴者，應一併繳納上訴審裁判費。
中　　華　　民　　國　　111 　年　　2 　　月　　24　　日
                                書記官  林立原